臺灣花蓮地方法院刑事判決
110年度易字第316號
111年度金訴字第9號
公  訴  人  臺灣花蓮地方檢察署檢察官
被      告  廖昱蓁



上列被告因詐欺案件，經檢察官提起公訴（110年度偵字第4978
號）及言詞追加起訴（111年度偵字第759號，原為移送併案審理
），本院判決如下：
    主  文
廖昱蓁共同犯洗錢防制法第十四條第一項之一般洗錢罪，共貳罪
，各處有期徒刑肆月，均併科罰金新臺幣參萬元，罰金如易服勞
役，以新臺幣壹仟元折算壹日。有期徒刑部分應執行有期徒刑陸
月，罰金部分應執行罰金新臺幣肆萬元，罰金如易服勞役，以新
臺幣壹仟元折算壹日。
未扣案犯罪所得新臺幣參萬元沒收，並於全部或一部不能或不宜
執行沒收時，追徵其價額。
    犯罪事實
一、廖昱蓁可預見提供金融機構帳戶予他人使用，可能因此供本
    案詐欺集團作為收取犯罪所得等不法款項所用，同時提領他
    人匯入自己帳戶來路不明款項後，再轉交、匯予不明人士之
    舉，極有可能係本案詐欺集團為收取詐欺犯罪所得款項，藉
    以掩飾該等犯罪所得之真正所在、去向，仍意圖為自己不法
    之所有，基於詐欺取財（無證據證明被告知悉為3人以上而
    共同犯之）及洗錢之不確定故意，與真實姓名年籍不詳之成
    年人共同基於詐欺取財及洗錢之犯意聯絡，依真實姓名年籍
    不詳、通訊軟體LINE暱稱「克里斯托弗」之要求，於110年5
    月7、8日許，在不詳地點，將其所申設中華郵政股份有限公
    司帳號000-00000000000000號帳戶（下稱本案郵局帳戶）之
    提款卡寄出，以供本案詐欺集團不詳成年成員提、匯款，再
    由該集團所屬之不詳成年成員於附表一所示時間，以附表所
    示詐術內容及方式，對王靜慧、吳佩蓉施用如附表一所示之
    詐術，使其等陷於錯誤，分別於附表一所示時間匯款至本案
    郵局帳戶。嗣由上開詐欺集團不詳成員持上開金融卡提款及
    由廖昱蓁再依「克里斯托弗」指示，分別於110年7月30日、
    110年8月2日持本案郵局帳戶存摺及印鑑章至臨櫃現金提款
    新臺幣（下同）30萬元、36萬元，再依「克里斯托弗」指示
    ，匯入指定之不詳帳戶，以此方式掩飾及隱匿前揭犯罪所得
    之所在、去向，因而取得其中3萬元為報酬。
二、案經花蓮縣警察局吉安分局及吳佩蓉訴由高雄市政府警察局
    左營分局報告臺灣花蓮地方檢察署檢察官偵查起訴暨言詞追
    加起訴。
    理  由
壹、程序部分：
一、按一人犯數罪者，為相牽連之案件；於第一審辯論終結前，
    得就與本案相牽連之犯罪或本罪之誣告罪，追加起訴。追加
    起訴，得於審判期日以言詞為之，刑事訴訟法第7條第1款、
    第265條分別定有明文。經查，公訴人就附表編號2部分，原
    以臺灣花蓮地方檢察署111年度偵字第759號檢察官併辦意旨
    書移送併案審理，惟因詐欺罪係侵害個人財產法益之犯罪，
    洗錢罪則係保護前置犯罪之司法訴追利益，其罪數計算，應
    以被害人數之多寡，決定其犯罪之罪數。附表一編號2之被
    害人與檢察官起訴部分（即附表一編號1）之被害人不同，
    自無從移送併辦。因蒞庭檢察官已於本院審判期日就附表一
    編號2部分，以言詞追加起訴（見本院卷第87頁），該部分
    為被告廖昱蓁一人犯數罪之相牽連案件，依據前揭規定，是
    此部分於審判期日所為言詞追加起訴，於法並無不合，應予
    准許。
二、本判決所引用之供述證據，或經被告同意作為證據能力（見
    本院卷第80頁），或未為被告爭執證據能力，且迄於言詞辯
    論終結前，被告均未聲明異議（本院卷第78至93頁），本院
    審酌該證據之取得過程並無瑕疵，與本案待證事實間復具有
    相當之關聯性，引為本判決所用之證據並無不當，自得採為
    本件認定事實之基礎。其他本判決資以認定事實所憑之非供
    述證據，無證據證明係公務員違背法定程序所取得，依刑事
    訴訟法第158條之4反面解釋，均有證據能力。
貳、認定犯罪事實所憑之證據及理由
一、訊據被告固坦承其有提供本案郵局之提款卡，交給「克里斯
    托弗」及其所屬詐欺集團提、匯款，並依「克里斯托弗」指
    示領款後匯入指定不詳帳戶等事實，惟矢口否認有何詐欺及
    洗錢犯行，辯稱：我沒有詐欺，我錯在把卡片借給他人使用
    ，「克里斯托弗」把錢匯到他老闆帳戶，在台北，要用比特
    幣，「克里斯托弗」是說他跟他老闆合作，他是為了要來台
    灣，他自稱是在挪威從事黃金買賣，並至馬來西亞開展生意
    ，但是他沒有金融帳戶，所以向我商借金融帳戶使用，他還
    說如果有需要，可以叫他來用電話澄清，我主觀上沒有詐欺
    、洗錢犯意，或不法所有意圖等語。
　㈠本案不爭執事項之認定：
　　經查，被害人王靜慧及告訴人吳佩蓉遭本案詐欺集團不詳成
    年成員於附表一所示時間，以附表一所示詐欺方式及內容詐
    欺，因而陷於錯誤，進而匯款如附表一所示金額至本案郵局
    帳戶等情，有附表一「證據出處」欄所示供述及非供述證據
    可參，且為被告所不爭（見本院卷第46頁）；又被告將本案
    郵局帳戶之提款卡，於上開時間，寄交予「克里斯托弗」使
    用，其後臨櫃提領現金30萬、36萬元等情，業據被告坦承在
    卷（見警一卷第11頁、偵卷第38頁、本院卷第90頁），並有
    被告本案郵局帳戶客戶歷史交易清單附卷可參（見警二卷第
    41至57頁），是此部分事實，均堪認定。
　㈡本案爭點之判斷及理由：
　　本案爭點為被告就提供本案郵局帳戶之提款卡，並領取被害
    人王靜慧及告訴人吳佩蓉匯入款項，是否有詐欺及洗錢之不
    確定故意，及不法所有意圖？被告就上開所為，與本案詐欺
    集團成員間，有無犯意聯絡及行為分擔？
　⒈按刑法第13條第2項所定不確定故意（學理上或稱間接故意、
    未必故意），所謂「預見」指基於經驗法則、論理法則，可
    以預料得見如何之行為，將會有一定結果發生之可能。如行
    為人對於構成犯罪之事實，預見其發生，而此發生不違背本
    意，存有認識及容任發生之意欲要素，即屬當之。又犯意是
    行為人之主觀、心理事實，係潛藏個人意識之內在心理狀態
    ，然而行為人之主觀、心理事實，除行為人本人得以感官知
    覺外，第三人實無法直接體驗感受，通常較難取得外部直接
    證據證明其內心之意思活動，因此，除行為人本身為自白供
    述外，法院在欠缺直接證據之情況下，尚非不得從行為人之
    外在表徵及其行為時客觀情況，綜合各種間接或情況證據，
    本諸社會常情及人性觀點，依據經驗法則及論理法則予以審
    酌論斷（最高法院110年度台上字第6174號判決意旨參照）
    。
　⒉被告先前曾因詐欺案件，前經本院108年度易字第148號判決
    涉犯刑法第30條、第339條第1項之幫助詐欺取財罪，判處拘
    役40日等情，經被告自陳在卷（見本院卷第85頁），並有臺
    灣高等法院被告前案科刑紀錄表在卷足參（見本院卷第15頁
    ），依此可見，被告於本案案發時，對於坊間詐欺集團習以
    各式理由蒐集人頭帳戶作為詐騙之用等犯罪手法，並非毫無
    所悉。
　⒊次查，依被告案發時為年滿50歲之成年人，高職肄業，從事
    房務、清潔人員多年，前經被告坦承在卷（見偵卷第37至39
    頁），其於偵查中復供稱：我知道金融資料具高度屬人性，
    不應恣意提供他人，我是想過「克里斯托弗」要求提供提款
    卡，會用於非法用途等語（見偵卷第38頁），是依其所述之
    先前生活經歷及社會歷練，已可見被告對於本案郵局帳戶資
    料，若提供其他不詳人士使用，將遭該他人用以詐欺取財犯
    罪並用以洗錢等不法使用，有合理預見。
　⒋次按金融機構帳戶事關個人財產權益之保障，帳戶資料具專
    屬性及私密性，多僅本人始能使用，縱偶有特殊情況須將存
    摺、提款卡、提款密碼或網路銀行密碼等資料交付他人者，
    亦必與該收受者具相當之信賴關係，並會謹慎瞭解查證其用
    途，無任意交付予他人使用之理，且我國金融機構眾多，各
    金融機構除廣設分行外，復在便利商店、商場、公私立機關
    設置自動櫃員機，一般人均可自行向金融機構申設帳戶使用
    ，提領款項亦極為便利，倘若款項來源正當，根本無必要將
    款項匯入他人帳戶後，再委請該人代為提領後轉交予己。是
    若遇刻意將款項匯入他人帳戶，再委由他人代為提領款項，
    並支付代價或利益之情形，就該帳戶內款項可能係詐欺犯罪
    所得等不法來源，應當有合理之預見。再者，詐欺犯罪者利
    用車手提領人頭金融機構帳戶款項，業經報章媒體多所披露
    ，並屢經政府及新聞為反詐騙之宣導，一般具有通常智識之
    人，應均可知支付薪資或對價委由他人以臨櫃或至自動付款
    設備方式提領金融機構帳戶款項者，多係藉此取得不法犯罪
    所得。被告於本案甫經前開幫助詐欺案件判刑確定，對此要
    難諉為不知，惟其仍依「克里斯托弗」指示，以自身存摺臨
    櫃提款，領款完後又將所領款項匯入不詳帳戶，所為顯然悖
    於常情，此種迂迴領款方式不僅徒增人力、時間之耗費，更
    增添款項遭領款之被告侵占、盜用之風險，依一般智識正常
    之人，均能預見此舉是欲利用被告所提供之帳戶作為獲取詐
    欺犯罪之不法贓款，並藉由帳戶所有人本人即被告提領大額
    款項之方式，隱匿犯罪所得之去向、所在。況被告已自承：
    後來我要寄錢出去時，我當時要寄30萬元，銀行就不讓我寄
    ，有通報警察，我當時是把錢領出來，去到玉山銀行臨櫃匯
    他玉山帳戶，後來就被警察擋下沒有匯出去，就改用郵局分
    5萬、5萬，總共30萬，無摺存款存到對方指定郵局帳戶等語
    （見本院卷第45至46頁），由此可知，被告前經警察到場制
    止，仍執意將款項匯入「克里斯托弗」指定帳戶，再參之其
    供稱：因為「克里斯多弗」要我提款36萬元，但要匯款33萬
    元到他指定帳戶內，剩下帳戶要給我當車錢、住宿費等語（
    見本院卷第91頁），然僅需提款即可獲得上開數額之報酬，
    依被告上開工作經歷，顯然係其數額並非合理，凡此種種，
    均足徵被告於交付帳戶及領款前，主觀上均可預見其「克里
    斯托弗」之不詳詐欺集團成員，可能將其帳戶用於不法犯行
    ，仍執意依指示領款、匯款，是其主觀上當已有使該等詐欺
    取財及洗錢犯罪發生，並與其本意不相違背。
　⒌復參之被告於110年5月7、8日某時，交付本案郵局銀行帳戶
    時，該帳戶於110年5月5日時，餘額僅34元，有本案郵局帳
    戶之客戶歷史交易明細資料為憑（見警二卷第41頁），依此
    可知，被告交付本案金融帳戶前，帳戶已有清空之情形。又
    稽之被告於偵查中供稱：但我想我的帳戶沒有多少餘額，且
    一旦遇有問題，我可以立刻報掛失等語（見偵卷第38頁），
    循此可見，被告因其帳戶內餘額甚少，縱使受騙，自己也幾
    乎不會蒙受損失，是以，被告既已事前知悉其可迴避帳戶無
    法返還所可能衍生之損失，則他人得以任意使用其金融帳戶
    資料、使用該帳戶所入匯款款項，或是其依照他人指示所領
    取之款項，乃他人遭詐欺而取得之犯罪所得，乃其所不在意
    、不在乎，益徵其確有上開詐欺、洗錢之不確定故意，至為
    明顯。
　⒍據上各情，被告本案確有縱使實行詐欺及洗錢犯罪，亦不違
    背其本意之不確定故意。　　
　㈢被告辯解不可採之理由：　
　⒈被告雖辯稱：「克里斯托弗」稱處理完生意就會來台灣將提
    款卡還給我，若一遇問題就立刻報掛失云云。然查，被告於
    110年5月至8月間，其帳戶陸續有其他不明金流進入本案郵
    局帳戶，且其於警詢時供稱對於帳戶內多筆款項均不知悉款
    項來源等語（見警一卷第21頁），其復未見有任何掛失舉措
    ，並有前揭客戶歷史交易清單可參，憑此可見，被告客觀上
    並無任何控管、防免本案郵局帳戶遭他人用以詐欺、洗錢之
    舉措，是被告此部分辯解，實非可取。
　⒉被告另辯稱：我沒有拿任何一毛錢，我是為了「克里斯托弗
    」會提供其工作機會，遂幫他「克里斯托弗」這個忙，要作
    他工廠工作，我想去挪威工作云云。然參以被告提出之對話
    紀錄（見警一卷第41至47頁），僅見「克里斯托弗」對被告
    言及匯款至比特幣帳戶，被告據以匯款紀錄，然除此之外，
    未見其當時有任何與被告進行工作內容商議之具體內容聯繫
    ；再者，被告提供上開帳戶之舉動，與所陳稱欲取得之工作
    內容，相互參照，並無任何關聯可言，衡以一般人取得金融
    帳戶並無困難，我國亦容許境外資金投資，除須經一般投資
    審查，並非以持有我國帳戶為前提要件，加之國人無論在國
    內求職或赴外工作，更不以提供帳戶及提款卡，供人匯、提
    款使用，作為其自身申請工作資格前提，是被告所述，顯與
    一般境外投資或者求職之正常情形，已大相逕庭，況其過程
    中所取得之報酬，亦非合理，既如前述，則被告所辯，顯屬
    可疑；再者，被告於本院既自承其領取上開36萬元款項當中
    ，其中3萬元係「克里斯托弗」作為報酬，依此足信，被告
    確有從上開提款當中牟利明確，尤足信被告確有不法所有意
    圖，被告雖辯稱：3萬元有再回存帳戶云云，然參以前揭客
    戶歷史交易清單（見警二卷第55至57頁），被告於110年8月
    2日提款後，其後並無任何相應存款金額之存款等情，不足
    證明被告未曾取用該筆款項，是被告此節所辯，均與客觀事
    證不相適合，亦與經驗法則相悖，實均不足採信。
　⒊被告另提出通訊軟體Line對話紀錄（詳見本院對話紀錄卷）
    ，欲證明其前開辯解屬實。惟查：
　⑴觀諸上開對話紀錄內容，固然可知其內容被告係與暱稱「克
    里斯多夫」之不詳人士間對話所留存之紀錄，然細究該等對
    話內容之日期，均係在110年11月23日至111年1月間所為，
    則該對話紀錄之時間區段，與本案郵局帳戶提款卡之交付，
    或被害人如附表一所示匯款日期，顯無重合之區段，能否佐
    證被告前揭辯稱屬實，已非無疑。
　⑵其次，所載對話對象既為「克里斯多夫」，參以被告先前於
    偵查中陳稱：之前我因為生氣，而將我與「克里斯多弗」間
    對話紀錄刪除，我已無相關資料可提供等語（見偵卷第39頁
    ），依其所述，「克里斯多夫」與其先前所稱「克里斯多弗
    」是否為同一人，亦非無疑。
　⑶再者，細繹上開對話紀錄，雖可見被告跟「克里斯多夫」討
    論匯款之情事（見本院對話紀錄卷第33至35頁、第77至81頁
    、第109頁、第115頁、第131至133頁、第153頁、第167至16
    9頁、第171頁、第185頁、第195頁、第211頁、第215頁、第
    219至221頁、第235頁、第261頁、第281頁、第297至299頁
    、第309頁、第321頁、第325至327頁、第339頁、第347頁、
    第353至357頁、第367至369頁、第375頁、第395至397頁、
    第411頁、第473至475頁、第495頁、第507頁），然均未見
    此部分與本案有何明確關聯。
　⑷再考諸其中內容，可見「克里斯多夫」對被告稱：「你答應
    救他，但你拒絕併讓他的生活變得糟糕 經理告訴我們你真
    的不值得他的一切」、「親愛的 他們把我的腿鎖起來」等
    語，被告則覆以：「我曾要他找別人他不要，我是沒錢當初
    他要來亞洲我曾說貨運費跟稅金這些錢要很多，我不明白他
    ，他說很少不會讓我難過，不聽我話讓自己陷（誤繕為「餡
    」）入經理老板圈套也害了我，我為了這事走法庭你們不會
    理解我沒拿丈夫半毛錢卻遭（誤繕為「確糟」）遇變詐欺犯
    案件」、「不是告訴你別跳，為甚麼」等語（見本院對話紀
    錄卷第497頁），由是以觀，被告與「克里斯多夫」當日言
    及本案情形，然未見此部分「克里斯多夫」有何正面回應被
    告，或者所述與本案有何關聯。
　⑸至被告其餘與「克里斯多夫」之對話內容，或係抒發涉及本
    案之主觀感受，或係彼此間無關本案之情感交流內容，俱無
    從作為本案有利於被告之參考依據，附此說明。
　㈣按洗錢防制法第2條第2款之掩飾、隱匿行為，目的在遮掩、
    粉飾、隱藏、切斷特定犯罪所得與特定犯罪間之關聯性，是
    此類洗錢行為須與欲掩飾、隱匿之特定犯罪所得間具有物理
    上接觸關係（事實接觸關係）。而提供金融帳戶提款卡及密
    碼供他人使用，其後被害人雖匯入款項，然此時之金流仍屬
    透明易查，在形式上無從合法化其所得來源，未造成金流斷
    點，尚不能達到掩飾或隱匿特定犯罪所得之來源、去向及所
    在之作用，須待款項遭提領後，始產生掩飾、隱匿之結果。
    故而，行為人提供金融帳戶提款卡及密碼，若無參與後續之
    提款行為，即非洗錢防制法第2條第2款所指洗錢行為，無從
    成立一般洗錢罪之直接正犯，反之，若已參與後續之提款行
    為，進而產生掩飾、隱匿之結果，即應成立一般洗錢罪之直
    接正犯。易言之，特定犯罪之正犯實行特定犯罪後，為掩飾
    、隱匿其犯罪所得財物之去向及所在，而令被害人將款項轉
    入其所持有、使用之他人金融帳戶，並由該特定犯罪正犯前
    往提領其犯罪所得款項得手，如能證明該帳戶內之款項係特
    定犯罪所得，因已被提領而造成金流斷點，該當掩飾、隱匿
    之要件，該特定犯罪正犯應成立一般洗錢罪之正犯。此外，
    一般洗錢罪與特定犯罪係不同構成要件之犯罪，特定犯罪僅
    係洗錢行為之「不法原因聯結」，而非該罪之構成要件行為
    ，特定犯罪之既遂與否和洗錢行為之實行間，不具有時間先
    後之必然性，只要行為人實行洗錢行為，在後續因果歷程中
    可以實現掩飾、隱匿特定犯罪所得之效果，即得以成立一般
    洗錢罪，並不以「特定犯罪已發生」或「特定犯罪所得已產
    生」為必要，再揆諸洗錢防制法第2條之修正立法說明第4點
    所敘，有關是否成立該條第3款洗錢行為之判斷重點「在於
    主觀上是否明知或可得而知所收受、持有」，即不以「明知
    」為限，亦即洗錢行為非以「明知」為要件，在解釋上當然
    不限於確定故意（直接故意），尚包含不確定故意（未必故
    意或間接故意）甚明（最高法院111年度台上字第178號判決
    意旨參照）。又共同正犯之成立，祇須具有犯意之聯絡，行
    為之分擔，既不問犯罪動機起於何人，亦不必每一階段犯行
    ，均經參與。共同實行犯罪行為之人，在合同意思範圍內，
    各自分擔犯罪行為之一部，相互利用他人之行為，以達其犯
    罪之目的者，即應對於全部所發生之結果，共同負責。共同
    正犯間，非僅就其自己實行之行為負其責任，並在犯意聯絡
    之範圍內，對於他共同正犯所實行之行為，亦應共同負責。
    又共同正犯不限於事前有協議，即僅於行為當時有共同犯意
    之聯絡者亦屬之，且表示之方法，不以明示通謀為必要，即
    相互間有默示之合致亦無不可。經查，被告將其金融帳戶提
    款卡，交付本案詐騙集團成員，使該集團得藉由該帳戶轉出
    款項，並為詐欺集團提領帳戶內款項後，提領後再轉匯至詐
    欺集團所指定之帳戶，即在製造金流之斷點，致無從或難以
    追查前揭犯罪所得，而掩飾或隱匿該犯罪所得之去向及所在
    ，依上說明，被告所為，非僅止於幫助詐欺取財或洗錢犯罪
    ，均係實行本案詐欺取財及洗錢正犯，且與本案詐欺集團成
    員「克里斯托弗」，確有犯意聯絡無訛。
　㈤綜上所述，被告上開所辯，無非臨訟卸責之詞，不足採信，
    從而，本案事證明確，被告犯行堪以認定，應依法論科。
　㈥被告固聲請本院以電話與「克里斯多弗」通訊作證云云。惟
    按當事人、代理人、辯護人或輔佐人聲請調查之證據，法院
    認為不必要者，得以裁定駁回之；下列情形，應認為不必要
    ：二、與待證事實無重要關係者。三、待證事實已臻明瞭無
    再調查之必要者。刑事訴訟法第163條之2第1項、第2項第2
    、3款定有明文。又對證人之訊問，乃國家刑事司法權之行
    使，其行使界限，僅及於國家司法主權所及之內國領土，至
    他國領域雖有本案相關事證，除非出於受取證國事前允許或
    同意請求後取證，否則本國刑事司法機關擅自進行境外取證
    ，毋寧是對於他國主權之侵犯及干涉。以故，基於他國司法
    主權之尊重，有關證人之訊問，應依國際刑事司法互助法第
    30條、第31條第1項、第32條規定，向受請求方提出刑事司
    法互助請求，應檢附符合受請求方所要求之請求書及相關文
    件，經法務部轉請外交部向受請求方提出；向受請求方提出
    詢問或訊問我國請求案件之被告、證人、鑑定人或其他相關
    人員之請求時，得依受請求方之法律規定請求以聲音及影像
    相互傳送之科技設備，將詢問或訊問之狀況即時傳送至我國
    ，法務部提出刑事司法互助請求時，得為互惠原則、未經受
    請求方之同意，不將取得之證據或資料，使用於請求書所載
    用途以外之任何調查或其他訴訟程序、其他不違反我國法律
    規定等事項之保證。基此，我國法院或檢察官除已有條約規
    定外，自應循上開國際刑事司法互助法規定，循司法互助管
    道請求，以遠距訊問境外之證人，始臻適法。被告既已自陳
    證人不在本國境內，復未提供證人真實年籍資料，以供傳訊
    或以踐行上開請求，縱使被告同意以非正式途徑取證，亦僅
    其處分當面對質詰問之權利，就所應踐行之法定調查程序，
    暨應取得受請求國之刑事司法主權之同意，仍不生影響。是
    被告此部分聲請，即屬無調查可能性，依首揭規定，應併予
    駁回。
二、論罪部分
　㈠核被告所為，係犯刑法第339條第1項之詐欺取財罪及洗錢防
    制法第14條第1項之一般洗錢罪。
　㈡被告與「克里斯托弗」之詐欺集團不詳成員，就本案犯行具
    犯意聯絡及行為分擔，應依刑法第28條規定，論以共同正犯
    。
　㈢公訴意旨就附表一編號1部分及該部分嗣後領款之行為，雖未
    論及一般洗錢罪，然該部分與起訴書敘明之犯罪事實有裁判
    上一罪關係，為起訴效力所及，復經檢察官當庭補充起訴法
    條，本院依刑事訴訟法第95條規定諭知該等規定俾利被告防
    禦，自得併予審究。另公訴意旨就附表一編號2部分，依原
    先併辦意旨書所載（即嗣後蒞庭檢察官審理中言詞追加部分
    ），原僅認定被告乃詐欺取財罪之幫助犯，依前開說明，即
    有未洽，然刑事訴訟法第300條所謂變更法條，係指罪名之
    變更而言，若僅行為態樣有正犯、從犯之分，或既遂、未遂
    之分，即無庸引用刑事訴訟法第300條變更起訴法條（最高
    法院101年度台上字第3805號判決意旨參照），故被告犯罪
    參與型態雖經本院認定為正犯，自毋庸變更起訴法條，附此
    說明。
　㈣被告就附表一各次犯行，各係以一行為同時犯刑法第339條第
    1項之詐欺取財罪及洗錢防制法第14條第1項之一般洗錢罪，
    實行行為局部同一、目的單一，為想像競合犯，應依刑法第
    55條前段規定，從一重之一般洗錢罪處斷。
　㈤按詐欺罪係侵害個人財產法益之犯罪，其罪數計算，以被害
    人數、被害次數之多寡，決定其犯罪之罪數。同理，在個人
    財產法益犯罪中，行為人詐取被害人金錢後，如透過洗錢行
    為而掩飾、隱匿犯罪所得所在、去向，將使檢警難以偵查追
    緝，並構成國家對於該等犯罪所得之沒收障礙，進而妨害國
    家刑事司法制度運行之有效行使。從而，洗錢防制法第14條
    第1項之一般洗錢罪，在於保障個別前置刑事犯罪之訴追利
    益，其罪數計算，於財產犯罪之情形，自應以犯罪被害人人
    數為斷。查附表一各次犯行，各編號被害人俱不相同，刑法
    評價上各具獨立性，均非屬一個行為之持續動作，是被告所
    共同犯如附表一所示2次犯行，依上述說明，乃犯意各別，
    行為互殊，應分論併罰。
三、量刑審酌理由
　㈠按刑法第57條規定，科刑時應以行為人之責任為基礎，並審
    酌第57條所列10款及一切情狀，以為量定刑罰之標準。上述
    規定，既以行為責任為刑罰量定之基礎，是法院於量刑時，
    自應區分出之犯罪情狀（行為相關事由）、一般情狀（行為
    人相關或其他刑事政策事由），以為量刑判斷（最高法院10
    8年度台上字第2036號、第4039號、110年度台上字第2633號
    、第3266號、第3445號、第4715號、第4957號、第4958號判
    決、111年度台上字第718號判決，均同此區分基準）。前者
    如犯罪動機、目的、犯罪時之所受之刺激、犯罪之手段、犯
    罪所生之危險或損害、違反義務之程度等量刑因子，藉此等
    與不法、罪責關聯之事項，以形構、確認結果非價程度、行
    為非價程度及罪責之整體形象，資為行為人之責任刑量定的
    主要依據；後者，如犯罪行為人之生活狀況、品行、智識程
    度或犯罪後之態度，以及犯罪行為人是否與被害人達成和解
    等修復性司法或社會復歸可能性等其他刑事政策上之考量，
    為調節所可能科處刑罰之科處，藉以盡力謀求行為人所應受
    之刑罰，係本於罪責原則所由生，並使刑罰得以受之節制，
    同時藉由行為人屬性或政策考量之量刑因子，決定是否發揮
    對責任刑之減輕作用，或認不予減輕，以求罪刑相當。
　㈡爰以行為人之責任為基礎，審酌被告輕率提供金融帳戶予他
    人，容任他人從事不法使用，進而參與詐欺並掩飾或隱匿詐
    欺取財之款項，增加被害人尋求救濟及刑事偵查機關查緝犯
    罪之困難，危害財產交易安全及刑事司法追訴犯罪、保全犯
    罪所得等刑罰權實現之利益甚鉅，所為應予非難。惟被告本
    案僅提供本案帳戶，並從事領款車手工作，非實行詐術施用
    之詐欺犯行之人，對於法益侵害或危害貢獻程度，雖達相當
    之程度，衡酌被告上開分工及參與情節程度，應得資為其量
    刑上之參考依據。被告自承係為了賺錢工作，為了小孩結婚
    要貸款，才遇到這種事情，並提供本案郵局帳戶資料（見本
    院卷第89頁、第92頁），顯係出於自利之考量，其動機或目
    的，尚乏影響其罪責之因素可言。
　㈢除上開犯罪情狀，被告並未坦承犯行，尚無得資為有利審酌
    之量刑因素；被告自陳目前經濟能力部允許彌補被害人之損
    失，不知道如何工作來清償，只能等「克里斯托弗」過來處
    理（見本院卷第92頁），無其他具體關係修復舉措，實無從
    為被告有利之量刑審酌；此外，本院自述高職畢業之智識程
    度、從事清潔工作、每月薪資2萬4000元、離婚、無需要扶
    養之子女、家庭經濟狀況不好之家庭、經濟生活狀況（見本
    院卷第92頁）等行為人一般情狀，參以部分被害人對於對被
    告如何量刑請本院依法審酌（見本院公務電話紀錄，見本院
    卷第38頁）等科刑意見，綜合一切情狀，依罪刑相當原則，
    量處如主文所示之刑，並就併科罰金部分，諭知易服勞役之
    折算標準。
　㈣被告如附表一所示各犯行，固係分論併罰，已如前述，惟考
    量被告所參與之犯罪時間相當密接，各次犯行所侵害之法益
    ，均係各被害人之財產法益及各該前置財產犯罪之妨害國家
    司法權行使犯罪，各罪所示犯罪手段、方法並無不同，所顯
    示之行為人人格面堪認同一，對被告犯行所示罪責非難，具
    有一定重複之情形，綜合考量受刑人犯行之不法與罪責程度
    ，及對其施以矯正之必要性，暨刑罰加重之邊際效用遞減情
    形，依比例原則、平等原則、罪刑相當原則加以權衡，定執
    行刑如主文所示，併就併科罰金部分，諭知易服勞役之折算
    標準。
四、沒收部分
　㈠被告於提領及轉匯款項中，其中留下3萬元，係「克里斯多弗
    」要給其當車錢、住宿費等節，業據其於供承在卷（見本院
    卷第91頁），應屬本案犯罪所得。被告雖辯稱，其將該等款
    項存回本案郵局帳戶云云，然被告本案帳戶並無相關存款紀
    錄等情，業經本案認定如上，既無證據被告所得報酬，已與
    被告固有金錢混同，且未據扣案，爰依刑法第38條之1第1項
    前段、第3項規定宣告沒收，並於全部或一部不能沒收或不
    宜執行沒收時，追徵其價額。
　㈡至洗錢防制法第18條規定：「犯第14條之罪，其所移轉、變
    更、掩飾、隱匿、收受、取得、持有、使用之財物或財產上
    利益，沒收之；犯第15條之罪，其所收受、持有、使用之財
    物或財產上利益，亦同（第1項）。以集團性或常習性方式
    犯第14條或第15條之罪，有事實足以證明行為人所得支配之
    前項規定以外之財物或財產上利益，係取自其他違法行為所
    得者，沒收之（第2項）。對於外國政府、機構或國際組織
    依第21條所簽訂之條約或協定或基於互惠原則，請求我國協
    助執行扣押或沒收之案件，如所涉之犯罪行為符合第3 條所
    列之罪，不以在我國偵查或審判中者為限（第3項）。」關
    於犯罪行為人犯洗錢防制法第14條之罪，其所掩飾之財物本
    身僅為洗錢之標的，難認係供洗錢所用之物，為本案洗錢犯
    罪構成要件事實前提，乃本罪之關聯客體，故洗錢行為之標
    的，除非屬於前置犯罪之不法所得，自非本案洗錢犯罪之工
    具及產物，亦非洗錢犯罪所得，尤非違禁物，尚無從依刑法
    沒收規定予以宣告沒收，自應依洗錢防制法第18條第1項前
    段規定予以宣告沒收。此規定係採義務沒收主義，祇要合於
    前述規定，法院即應為相關沒收之諭知，然該洗錢行為之標
    的是否限於行為人者始得宣告沒收，法無明文，是倘法條並
    未規定「不問屬於犯罪行為人與否均沒收」時，自仍以屬於
    被告所有者為限，始應予沒收。經查，如附表一所示各被害
    人匯入之款項，分別於附表一所示時間匯入本案郵局帳戶，
    固均屬本案詐欺集團之詐欺犯罪所得，亦屬洗錢罪之關聯客
    體，然被告則於上開時間分別提領30萬元及36萬元，除上開
    報酬外，剩餘款項均已匯入於本案詐欺集團員指定帳戶，又
    上開提領款項，顯已超出各被害人所匯入之金額，其餘匯入
    款項，或經他人使用提款卡由國外提款，或經警示後，仍留
    存於被告本案郵局帳戶中，既無證據證明其餘款項與本案犯
    罪所得有關，自無從對被告宣告沒收如附表一各編號所示匯
    款款項，附此說明。
五、末查，洗錢防制法第14條第3項規定：「前2項情形，不得科
    以超過其特定犯罪所定最重本刑之刑」。揆諸其立法理由謂
    ：「洗錢犯罪之前置特定不法行為所涉罪名之法定刑若較洗
    錢犯罪之法定刑為低者，為避免洗錢行為『被判處』比特定不
    法行為更重之刑度，有輕重失衡之虞」，由上足認，此規定
    屬於宣告刑之限制，而不涉同條第1項洗錢罪法定刑之變動
    ，是以洗錢罪自非所謂「最重本刑為5年以下有期徒刑以下
    之刑之罪」，依刑法第41條第1項規定，非屬得易科罰金之
    罪，本院無庸諭知易科罰金之折算標準，惟被告仍得依刑法
    第41條第3項規定，俟判決確定後，就有期徒刑部分向檢察
    官聲請易服社會勞動，併此說明。　
據上論斷，應依刑事訴訟法第299條第1項前段，判決如主文。
本案經檢察官張立中提起公訴，檢察官林俊廷移送併案審理，檢
官羅美秀追加起訴及到庭執行職務。
中　　華　　民　　國　　111 　年　　4 　　月　　13　　日
                  刑事第三庭　  審判長法  官  黃柏憲
　                                    法  官  邱佳玄
　                                    法  官  林育賢
以上正本證明與原本無異。
如不服本判決應於收受送達後20日內向本院提出上訴書狀，並應
敘述具體理由。其未敘述上訴理由者，應於上訴期間屆滿後20日
內向本院補提理由書(均須按他造當事人之人數附繕本)「切勿逕
送上級法院」。告訴人或被害人如對於本判決不服者，應具備理
由請求檢察官上訴，其上訴期間之計算係以檢察官收受判決正本
之日期為準。因疫情而遲誤不變期間，得向法院聲請回復原狀。
中　　華　　民　　國　　111 　年　　4 　　月　　13　　日
                                      書記官  鄭慧婷

附錄本案論罪科刑法條：
刑法第339條第1項
意圖為自己或第三人不法之所有，以詐術使人將本人或第三人之
物交付者，處5年以下有期徒刑、拘役或科或併科50萬元以下罰
金。
洗錢防制法第2條
本法所稱洗錢，指下列行為：
一、意圖掩飾或隱匿特定犯罪所得來源，或使他人逃避刑事追訴
    ，而移轉或變更特定犯罪所得。
二、掩飾或隱匿特定犯罪所得之本質、來源、去向、所在、所有
    權、處分權或其他權益者。
三、收受、持有或使用他人之特定犯罪所得。
洗錢防制法第14條第1項
有第二條各款所列洗錢行為者，處7年以下有期徒刑，併科新臺
幣5百萬元以下罰金。
　　　　　　　　　　　　　　　　　　
附表一：
編號 被害人 詐欺時間、方式、內容 匯款時間 匯款金額（新臺幣） 證據出處  1 王靜慧（未提告）  本案詐欺集團不詳成年成員自110年7月30日以前之某時許，透過通訊軟體WhatsAPP與王靜慧聯繫，自稱「JohnLucas」，佯稱係在義大利工作之會計師，並將協助王靜慧投資事宜云云，使王靜慧陷於錯誤，匯款至本案郵局帳戶。 110年7月30日12時25分 33萬2034元 ①證人即被害人王靜慧於警詢中之證述（警一卷第59至62頁）。 ②中華郵政股份有限公司110年9月9日花行字第110000572號函暨檢附匯總登摺明細、儲戶申請變更帳戶事項申請書（見警一卷第23至30頁）。 ③被害人王靜慧所使用金融帳戶存摺及內頁翻拍照片（見警一卷第63頁及第69至71頁）。 ④被害人王靜慧之手機內容翻拍照片（見警一卷65至67頁）。 ⑤帳戶個資檢視（見警一卷第73頁）。 ⑥內政部警政署反詐騙諮詢專線紀錄表（見警一卷第77至79頁）。 ⑦臺中市政府警察局第四分局黎民派出所受理詐騙帳戶通報警示簡便格式表、金融機構聯防機制通報單、受（處）理案件證明單、受理各類案件紀錄表（見警一卷第81至87頁）。 2 吳佩蓉（提告）  本案詐欺集團不詳成年成員自110年8月2日以前之某時許，透過通訊軟體臉書與吳佩蓉聯繫，自稱「ZhangYong」，並對其佯稱將自國外寄送貨物至臺灣，惟需請吳佩蓉協助支付相關費用云云，使吳佩蓉陷於錯誤而匯款至本案郵局帳戶。 110年8月2日8時36分  26萬6000元 ①證人即告訴人吳佩蓉於警詢中之證述（見警二卷第7至10頁）。 ②內政部警政署反詐騙諮詢專線紀錄表（見警二卷第11至12頁）。 ③新北市政府警察局板橋分局信義派出所受理詐騙帳戶通報警示簡便格式表、受理各類案件紀錄表、受（處）理案件證明單（見警二卷第18至20頁）。 ④告訴人吳佩蓉提出之中華郵政存款人收執聯影本（見警二卷第31頁）。 ⑤告訴人吳佩蓉提出之訊息影本（見警二卷第34頁）。 ⑥被告本案郵局帳戶之開戶資料及客戶歷史交易清單（見警二卷第35至57頁）。 

附表二：卷目代碼對照表
⒈吉警偵字第1100018620號卷【簡稱警一卷】。
⒉高市警左分偵字第11072860306號卷【簡稱警二卷】。
⒊臺灣花蓮地方檢察署110偵字第4978號【簡稱偵卷】。